---
title: "Treball aliments"
author: "JV"
date: "29/12/2022"
output:
  html_document:
    toc: TRUE
---

```{r setup, include=FALSE}
knitr::opts_chunk$set(echo = TRUE)

directori <- getwd()

library(readxl)
library(tidyverse)



# lectura de dades:
practica_1 <- read_excel(paste0(directori, "/Ignorar/Practica 1.xlsx"))
practica_21 <- read_excel(paste0(directori, "/Ignorar/Practica 21.xlsx"))
practica_22 <- read_excel(paste0(directori, "/Ignorar/Practica 22.xlsx"))
practica_31 <- read_excel(paste0(directori, "/Ignorar/Practica 31.xlsx"))
practica_32 <- read_excel(paste0(directori, "/Ignorar/Practica 32.xlsx"))
practica_33 <- read_excel(paste0(directori, "/Ignorar/Practica 33.xlsx"))
practica_4 <- read_excel(paste0(directori, "/Ignorar/Practica 4.xlsx"))

```

# Preàmbul

***Abans de res, revisar que els titols i els noms dels eixos siguin els correctes!***

L'objectiu d'aquestes pràctiques és determinar les diferències entre les propietats de certs eliments -per exemple, el % d'humitat.

S'apliquen els seguents test:

-   [Shapiro--Wilk](https://es.wikipedia.org/wiki/Prueba_de_Shapiro%E2%80%93Wilk#:~:text=En%20estad%C3%ADstica%2C%20la%20prueba%20de%20Shapiro%E2%80%93Wilk%20se%20usa,pruebas%20m%C3%A1s%20potentes%20para%20el%20contraste%20de%20normalidad.): "En estadística, la prueba de Shapiro--Wilk se usa para contrastar la normalidad de un conjunto de datos. Se plantea como hipótesis nula que una muestra proviene de una población normalmente distribuida. Fue publicado en 1965 por Samuel Shapiro y Martin Wilk. Se considera uno de las pruebas más potentes para el contraste de normalidad."

-   Si suposam normalitat:

    -   [Anova](https://es.wikipedia.org/wiki/An%C3%A1lisis_de_la_varianza): Serveix per estudiar la variança

    -   [T-Student](https://es.wikipedia.org/wiki/Prueba_t_de_Student) + [Bonferroni](https://es.wikipedia.org/wiki/Correcci%C3%B3n_de_Bonferroni):"es cualquier prueba en la que el estadístico utilizado tiene una distribución t de Student si la hipótesis nula es cierta. Se aplica cuando la población estudiada sigue una distribución normal, pero el tamaño muestral es demasiado pequeño como para que el estadístico en el que está basada la inferencia esté normalmente distribuido, utilizándose una estimación de la desviación típica en lugar del valor real" + "La prueba de hipótesis estadística se basa en rechazar la hipótesis nula si la probabilidad de los datos observados en las hipótesis nulas es baja. Si se prueban múltiples hipótesis, aumenta la probabilidad de un evento raro y, por lo tanto, aumenta la probabilidad de rechazar incorrectamente una hipótesis nula (es decir, cometer un error de tipo I.)"

-   Si NO suposam normalitat:

    -   [Kruskal-Wallis](https://es.wikipedia.org/wiki/Prueba_de_Kruskal-Wallis): Com l'ANOVA però no assumeix normalitat

    -   [Wilcoxon](https://es.wikipedia.org/wiki/Prueba_de_los_rangos_con_signo_de_Wilcoxon): "La prueba de los rangos con signo de Wilcoxon es una prueba no paramétrica para comparar el rango medio de dos muestras relacionadas y determinar si existen diferencias entre ellas. Se utiliza como alternativa a la prueba t de Student cuando no se puede suponer la normalidad de dichas muestras."

# Pràctica 1:

## Gràfica

```{r grafic 1, echo=FALSE, warning=FALSE}

p <- ggplot(practica_1, aes(`Tipus de mostra`, `Mitjana`, fill=`Tipus de mostra`)) +
  geom_bar(stat='identity') +
  geom_errorbar(
    aes(x = `Tipus de mostra`, ymin =`Mitjana` - `Error`, ymax = `Mitjana` + `Error`),
    width = 0.1, colour = "black",
    alpha = 1, size = 0.3
  ) +
  scale_fill_brewer(palette = "Dark2")

### Modificar-ho per canviar el titol i tal
p <- p + labs (x = "Tipus de mostra", y = "% Humitat", title = "Percentatge d'humitat en funció de cada tipus de mostra")
### 

p
```

## Test

```{r test 1}
data <- practica_1
colnames(data) <- c("Mostra", "Contingut", "Mitjana", "Error")

# Comporvam normalitat
shapiro.test(data$Contingut)

# Si es normal: Anova
summary(aov(data$Contingut ~ data$Mostra))

# Si es normal: t.test
pairwise.t.test(data$Contingut, data$Mostra, paired = FALSE,  p.adjust.method = "bonferroni")

# Si no es normal: Kruskal test
kruskal.test(data$Contingut ~ data$Mostra)

# Si no es normal: Wilcoxon test
pairwise.wilcox.test(data$Contingut, data$Mostra, paired = FALSE, p.adjust.method = "holm")
```

# Pràctica 2

## Pràctica 2.1.

### Gràfic

```{r grafic 2.1, echo=FALSE, warning=FALSE}
p <- ggplot(practica_21, aes(`Tipus de formatge`, `Mitjana`, fill=`Tipus de formatge`)) +
  geom_bar(stat='identity') +
  geom_errorbar(
    aes(x = `Tipus de formatge`, ymin =`Mitjana` - `Error`, ymax = `Mitjana` + `Error`),
    width = 0.1, colour = "black",
    alpha = 1, size = 0.3
  ) +
  scale_fill_brewer(palette = "Dark2")

### Modificar-ho per canviar el titol i tal
p <- p + labs (x = "Tipus de formatge", y = "% Humitat", title = "Percentatge d'humitat en funció de cada tipus de mostra")
### 

p
```

### Test

```{r test 2.1}
data <- practica_21
colnames(data) <- c("Mostra", "Contingut", "Mitjana", "Error")

# Comporvam normalitat
shapiro.test(data$Contingut)

# Si es normal: Anova
summary(aov(data$Contingut ~ data$Mostra))

# Si es normal: t.test
pairwise.t.test(data$Contingut, data$Mostra, paired = FALSE,  p.adjust.method = "bonferroni")

# Si no es normal: Kruskal test
kruskal.test(data$Contingut ~ data$Mostra)

# Si no es normal: Wilcoxon test
pairwise.wilcox.test(data$Contingut, data$Mostra, paired = FALSE, p.adjust.method = "holm")
```

## Pràctica 2.2

### Gràfic

```{r grafic 2.2, echo=FALSE, warning=FALSE}
p <- ggplot(practica_22, aes(`Tipus de formatge`, `Mitjana`, fill=`Tipus de formatge`)) +
  geom_bar(stat='identity') +
  geom_errorbar(
    aes(x = `Tipus de formatge`, ymin =`Mitjana` - `Error`, ymax = `Mitjana` + `Error`),
    width = 0.1, colour = "black",
    alpha = 1, size = 0.3
  ) +
  scale_fill_brewer(palette = "Dark2")

### Modificar-ho per canviar el titol i tal
p <- p + labs (x = "Tipus de formatge", y = "% Humitat", title = "Percentatge d'humitat en funció de cada tipus de mostra")
### 

p
```

### Test

```{r test 2.2}
data <- practica_22
colnames(data) <- c("Mostra", "Contingut", "Mitjana", "Error")

# Comporvam normalitat
shapiro.test(data$Contingut)

# Si es normal: Anova
summary(aov(data$Contingut ~ data$Mostra))

# Si es normal: t.test
pairwise.t.test(data$Contingut, data$Mostra, paired = FALSE,  p.adjust.method = "bonferroni")

# Si no es normal: Kruskal test
kruskal.test(data$Contingut ~ data$Mostra)

# Si no es normal: Wilcoxon test
pairwise.wilcox.test(data$Contingut, data$Mostra, paired = FALSE, p.adjust.method = "holm")
```

# Pràctica 3

## Pràctica 3.1

### Gràfic

```{r grafic 3.1, echo=FALSE, warning=FALSE}
p <- ggplot(practica_31, aes(`Formatge`, `Mitjana`, fill=`Formatge`)) +
  geom_bar(stat='identity') +
  geom_errorbar(
    aes(x = `Formatge`, ymin =`Mitjana` - `Error`, ymax = `Mitjana` + `Error`),
    width = 0.1, colour = "black",
    alpha = 1, size = 0.3
  ) +
  scale_fill_brewer(palette = "Dark2")

### Modificar-ho per canviar el titol i tal
p <- p + labs (x = "Formatge", y = "% Humitat", title = "Percentatge d'humitat en funció de cada tipus de mostra")
### 

p
```

### Test

```{r test 3.1}
data <- practica_31
colnames(data) <- c("Mostra", "Contingut", "Mitjana", "Error")

# Comporvam normalitat
shapiro.test(data$Contingut)

# Si es normal: Anova
summary(aov(data$Contingut ~ data$Mostra))

# Si es normal: t.test
pairwise.t.test(data$Contingut, data$Mostra, paired = FALSE,  p.adjust.method = "bonferroni")

# Si no es normal: Kruskal test
kruskal.test(data$Contingut ~ data$Mostra)

# Si no es normal: Wilcoxon test
pairwise.wilcox.test(data$Contingut, data$Mostra, paired = FALSE, p.adjust.method = "holm")
```

## Pràctica 3.2

### Gràfic

```{r grafic 3.2, echo=FALSE, warning=FALSE}
p <- ggplot(practica_32, aes(`Tipus de mostra`, `Mitjana`, fill=`Tipus de mostra`)) +
  geom_bar(stat='identity') +
  geom_errorbar(
    aes(x = `Tipus de mostra`, ymin =`Mitjana` - `Error`, ymax = `Mitjana` + `Error`),
    width = 0.1, colour = "black",
    alpha = 1, size = 0.3
  ) +
  scale_fill_brewer(palette = "Dark2")

### Modificar-ho per canviar el titol i tal
p <- p + labs (x = "Tipus de mostra", y = "% Humitat", title = "Percentatge d'humitat en funció de cada tipus de mostra")
### 

p
```

### Test

```{r test 3.2}
data <- practica_32
colnames(data) <- c("Mostra", "Contingut", "Mitjana", "Error")

# Comporvam normalitat
shapiro.test(data$Contingut)

# Si es normal: Anova
summary(aov(data$Contingut ~ data$Mostra))

# Si es normal: t.test
pairwise.t.test(data$Contingut, data$Mostra, paired = FALSE,  p.adjust.method = "bonferroni")

# Si no es normal: Kruskal test
kruskal.test(data$Contingut ~ data$Mostra)

# Si no es normal: Wilcoxon test
pairwise.wilcox.test(data$Contingut, data$Mostra, paired = FALSE, p.adjust.method = "holm")
```

## Pràctica 3.3

### Gràfic

```{r grafic 3.3, echo=FALSE, warning=FALSE}
p <- ggplot(practica_33, aes(`Formatge`, `Mitjana`, fill=`Formatge`)) +
  geom_bar(stat='identity') +
  geom_errorbar(
    aes(x = `Formatge`, ymin =`Mitjana` - `Error`, ymax = `Mitjana` + `Error`),
    width = 0.1, colour = "black",
    alpha = 1, size = 0.3
  ) +
  scale_fill_brewer(palette = "Dark2")

### Modificar-ho per canviar el titol i tal
p <- p + labs (x = "Formatge", y = "% Humitat", title = "Percentatge d'humitat en funció de cada Tipus de formatge")
### 

p
```

### Test

```{r tests 3.3}
data <- practica_33
colnames(data) <- c("Mostra", "Contingut", "Mitjana", "Error")

# Comporvam normalitat
shapiro.test(data$Contingut)

# Si es normal: Anova
summary(aov(data$Contingut ~ data$Mostra))

# Si es normal: t.test
pairwise.t.test(data$Contingut, data$Mostra, paired = FALSE,  p.adjust.method = "bonferroni")

# Si no es normal: Kruskal test
kruskal.test(data$Contingut ~ data$Mostra)

# Si no es normal: Wilcoxon test
pairwise.wilcox.test(data$Contingut, data$Mostra, paired = FALSE, p.adjust.method = "holm")
```

# Pràctica 4

## Gràfic

```{r grafic 4, echo=FALSE, warning=FALSE}
p <- ggplot(practica_4, aes(`Embutit`, `Mitjana`, fill=`Embutit`)) +
  geom_bar(stat='identity') +
  geom_errorbar(
    aes(x = `Embutit`, ymin =`Mitjana` - `Error`, ymax = `Mitjana` + `Error`),
    width = 0.1, colour = "black",
    alpha = 1, size = 0.3
  ) +
  scale_fill_brewer(palette = "Dark2")

### Modificar-ho per canviar el titol i tal
p <- p + labs (x = "Embutit", y = "% Humitat", title = "Percentatge d'humitat en funció de cada tipus d'embutit")
### 

p
```

## Test

```{r tests 4}
data <- practica_4
colnames(data) <- c("Mostra", "Contingut", "Mitjana", "Error")

# Comporvam normalitat
shapiro.test(data$Contingut)

# Si es normal: Anova
summary(aov(data$Contingut ~ data$Mostra))

# Si es normal: t.test
pairwise.t.test(data$Contingut, data$Mostra, paired = FALSE,  p.adjust.method = "bonferroni")

# Si no es normal: Kruskal test
kruskal.test(data$Contingut ~ data$Mostra)

# Si no es normal: Wilcoxon test
pairwise.wilcox.test(data$Contingut, data$Mostra, paired = FALSE, p.adjust.method = "holm")
```
